最　高　行　政　法　院　裁　定　　　　　　　　　　九十三年度裁字第七二九號
　　抗　告　人　甲○○
　　訴訟代理人　陳淑芬律師
右抗告人因與相對人行政院農業委員會林務局間有關土地事務事件，對於中華民國九
十一年十二月二十三日臺北高等行政法院九十一年度訴字第二三六四號裁定提起抗告
，本院裁定如左︰
　　主  文
抗告駁回。
抗告訴訟費用由抗告人負擔。
　　理  由
一、本件抗告意旨略謂：抗告人取得核准之採礦權，所屬區域包括相對人管理之大湖
    事業區第九林班地特定位置面積○．九九一七公頃（下稱系爭林地）。因依礦業
    法第六十四條規定，須先向相對人申請核定系爭林地為礦業用地，再依同法第六
    十一條前段規定購用或租用後，始可開採。在相對人核定後始有申請租用可言。
    相對人九十年十月三日九十林政字第九○一六一六九五六號函（下稱系爭函）不
    同意抗告人申請核定系爭林地為礦業用地，非不准承租。且相對人依森林法第六
    條第二項、第二十五條、第二十六條、第二十九條、第三十條規定，有核准解除
    系爭林地為保安林用途，變更為礦業用地之權限，其以系爭函否准抗告人之申請
    ，屬行政處分。原裁定認屬租用之拒絕，非行政處分，以抗告人循序提起撤銷訴
    訟為不合法而駁回，與法不合等語。
二、按礦業權者因法定事由，於必要時得以購用或租用方式，使用他人土地。其使用
    應備有關文件，申請主管機關核定。經核定後，礦業權者為取得關於該土地之權
    利，應與土地所有人協議，協議不成，得申請主管機關裁決。土地所有人及關係
    人不服裁決時，得依法提起民事訴訟。參照礦業法第六十條、第六十一條、第六
    十四條、第六十五條之規定，可以得知（八十九年十一月十五日修正公布之條文
    ，因配合精省，就主管機關為何者略有變動）。足見礦業權者申請使用他人土地
    為礦業用地，經核定後，須以向土地所有人購用或租用方式取得其使用權，其間
    爭執終以民事訴訟解決，為私權關係無疑。
三、查抗告人取得之台濟採字第五一六八號礦業權，需使用相對人管理之公有系爭林
    地，已經申請台灣省礦務局以八十五年二月三日八五礦行一字第○○三六四四號
    函，依照礦業法第六十四條規定核定為礦業用地。依該函說明三，並請抗告人向
    土地所有權人協議租（或購）用手續。抗告人曾向相對人申請租用，先經相對人
    以八十九年十月二十六日八十九林政字第八九一六二○二三三號函復經濟部礦業
    局，應不予租用。抗告人於九十年四月十日具申請書，向相對人申請租用，又於
    九十年五月二日具陳述書，仍請相對人同意租用。相對人對於九十年四月十日申
    請書，以九十年五月七日九十林政字第九○一六○七七九八號函復欠難同意。抗
    告人再於九十年五月二十三日具申覆書，仍請准承租系爭林地，並請核定為礦業
    用地。終經相對人以系爭函答復：「台端申請核定大湖事業區第九林班地．．．
    為礦業用地案，欠難同意。」可知系爭函係就抗告人持續申請租用系爭林地之事
    而發，乃相對人居於公有土地管理人之地位，行使土地所有權人同意供抗告權人
    使用與否之權能所為之意思表示，並非行使公權力之行為，性質上非行政處分。
    抗告人對之不服提起撤銷訴訟，並非合法。原裁定因而以起訴不合法駁回之，核
    無不合。次查系爭林地早經礦業主關機關核定為礦業用地，已如前述。本無再申
    請核定之必要，且相對人非主管機關，亦無核定礦業用地之權。系爭函所稱：「
    台端申請核定大湖事業區第九林班地．．．為礦業用地案，欠難同意」，係表示
    不同意抗告人申請租用以作為礦業用地之意，而非礦業主管機關依礦業法第六十
    四條規定否准核定礦業用地之行政處分。抗告意旨認為系爭函為相對人依該法條
    所為之否准核定，為行政處分云云，不無誤會。本案無關保安林用途之解除，抗
    告人亦非申請解除保安林用途，是抗告意旨所指依森林法關於核准解除保安林用
    途之規定，不足為系爭函係行政處分之論據。至相對人不同意抗告人申請租用系
    爭林地，租用之協議不成，抗告人得申請主管機關裁決，不服裁決，得提起民事
    訴訟，礦業法第六十五條設有明文規定，非無救濟之途。抗告難認有理由，應予
    駁回。
四、依行政訴訟法第一百零四條、民事訴訟法第九十五條、第七十八條，裁定如主文
    。
中　　華　　民　　國　　九十三　　　年　　　六　　　　月　　 十八 　　　日
                    最 高 行 政 法 院  第 一 庭
                                審 判 長 法  官　　　黃　綠　星
                                         法  官      劉  鑫  楨
                                         法  官　　　蔡　進　田
                                         法  官　　　黃　璽　君
                                         法  官　　　廖　宏　明
右  正  本  證  明  與  原  本  無  異
　　　　　　　　　　　　　　　　　　　　 法院書記官　邱  彰  德
中　　華　　民　　國　　九十三　　　年　　　六　　　　月　　　十八　　　日
